【裁判字號】    91,訴,612
【裁判日期】    920404
【裁判案由】    拆屋還地
【裁判全文】
臺灣彰化地方法院民事判決  九十一年度訴字第六一二號
    原      告  丙○○
    訴訟代理人  黃茂松律師
    送達代收人  丁○○
    被      告  乙○○
                甲○○
右當事人間請求拆屋還地事件，本院判決如左：
    主      文
原告之訴及假執行之聲請均駁回。
訴訟費用由原告負擔。
    事    實
甲、原告方面：
  一、聲明：求為判決
  （一）被告應將坐落彰化縣花壇鄉○○○段四一三－七地號土地上如附圖所示Ａ部
        分面積０‧００一一公頃土地上之鐵架遮雨棚、Ｂ部分０‧００八四公頃土
        地上之三層樓鋼筋混凝土造房屋，以及Ｃ部分０點０００四公頃土地上之磚
        造平房拆除，並將土地返還原告及其他共有人。
  （二）願供擔保請准宣告假執行。
  二、陳述：緣坐落彰化縣花壇鄉○○○段四一三－七地號土地，為原告與其他共有
      人林金影、林樹旺、林樹強、林滿清所共有，原告於八十九年十一月十三日向
      鈞院民事執行處投標購得上開土地權利範圍五分之一之所有權，如附圖所示Ａ
      、Ｂ、Ｃ部分建物為被告二人所建之未保存登記建物，雖已經蓋了二十三年，
      然被告甲○○已離家三十餘年沒有消息，並未經全體共有人同意，亦未就系爭
      土地約定如何使用，被告乙○○亦未與其他共有人協議使用土地，被告之建物
      無權占有系爭土地使用迄今，經原告口頭通知被告出面解決，被告均置之不理
      。被告就原告所共有之土地並無占用之權源，自屬侵害所有權，故原告本於民
      法第七百六十七條、第八百二十一條規定，請求判決如原告聲明所示。
  三、證據：提出地籍圖謄本一件、土地登記簿謄本二件、戶籍謄本一件、台灣彰化
      地方法院民事執行處通知影本一件、不動產權利移轉證明書影本一件、判決及
      確定證明書影本各一件等為證，並聲請履勘現場。
乙、被告方面：
  一、被告乙○○部分：未於最後言詞辯論期日到場，惟據其前到場聲明及陳述意旨
      略以：系爭房屋連同相鄰房屋共三戶是我與林金影、林清滿所蓋，並約定將來
      房子倒了就不再蓋，我們各分得一戶，如何使用土地都是林金影在處理，他叫
      我分得位置在中間，這樣比較省錢。
  二、被告甲○○部分：未於言詞辯論期日到場，亦未提出書狀作何聲明或陳述。
丙、法院方面：
    本院依職權調閱八十九年度執字第五三五０號民事執行卷宗，向財政部中區國稅
    局、台灣電力股份有限公司彰化區營業處、台灣省自來水股份有限公司花壇營業
    所函查門牌號碼彰化縣花壇鄉○○村○○街四○號房屋之稅籍、用電、用水等資
    料，以及訊問證人林金影，復依聲請履勘現場，並囑託彰化縣彰化地政事務所派
    員至現場測量。
    理    由
一、本件被告未於言詞辯論期日或最後言詞辯論期日到場，核無民事訴訟法三百八十
    六條各款所列情形，爰依原告之聲請，由其一造辯論而為判決。
二、本件原告起訴主張坐落彰化縣花壇鄉○○○段四一三－七地號土地，為原告與其
    他共有人林金影、林樹旺、林樹強、林滿清所共有，原告於八十九年十一月十三
    日向鈞院民事執行處投標購得上開土地權利範圍五分之一之所有權之事實，為被
    告乙○○所不爭執，且有土地登記謄本、本院八十九年度執字第五三五０號民事
    執行卷宗可稽，自堪信為真實。又原告係於九十年三月七日領得權利移轉證書，
    有不動產權利移轉證書、送達證書附於上開執行卷宗可憑，故自原告領得權利移
    轉證書之日即九十年三月七日，已取得上開土地之所有權，一併敘明。
三、又原告主張系爭土地上附圖所示Ａ、Ｂ、Ｃ部分建物為被告二人所建之未保存登
    記建物，雖已經蓋了二十三年，然被告林官號已離家三十餘年沒有消息，並未經
    全體共有人同意，亦未就系爭土地約定如何使用，被告乙○○亦未與其他共有人
    協議使用土地，被告之建物係無權占有系爭土地等語，則為被告乙○○所否認，
    辯稱：系爭房屋連同相鄰房屋共三戶是我與林金影、林清滿所蓋，並約定將來房
    子倒了就不再蓋，我們各分得一戶，使用土地都是林金影在處理，他叫我分得位
    置在中間等語。經查：坐落彰化縣花壇鄉○○○段四一三－七地號土地，原為被
    告甲○○與其兄弟林金影、林樹旺、林樹強、林滿清等人所共有，有土地登記簿
    謄本附於本院八十九年度執字第五三五０號民事執行卷宗可稽。而坐落系爭土地
    上如附圖所示Ａ部分，係占地面積０‧００一一公頃之鐵架遮雨棚，Ｂ部分係占
    地面積０‧００八四公頃之三層樓鋼筋混凝土造房屋，Ｃ部分係占地面積０‧０
    ００四公頃之磚造平房等事實，業經本院會同彰化縣彰化地政事務所人員赴現場
    履勘屬實，且有勘驗筆錄及土地複丈成果圖在卷足憑。又證人林金影到庭證述含
    系爭房屋在內之三棟房屋，是渠等兄弟及被告二人所出資興建，五兄弟大家商量
    好讓各人在土地上蓋房子使用土地，房子已經蓋了二十三年等語，堪認被告所有
    如附圖所示Ａ、Ｂ、Ｃ部分建物興建時坐落位置均已得當時全體共有人同意，對
    訴外人即其他共有人林金影、林樹旺、林樹強、林滿清等人而言，自非無權占用
    系爭土地。固然，被告甲○○就系爭土地所有權應有部分五分之一，經其他債權
    人（非抵押權人）聲請查封強制執行拍賣後，由原告投標拍定取得所有權，已如
    前述，被告所有上開建物占用系爭土地雖未得原告同意，惟按土地及其土地上之
    房屋同屬一人所有，而僅將土地所有權讓與他人時，土地受讓人與讓與人間，推
    定在房屋得使用期限內，有租賃關係。民法第四百二十五條之一第一項定有明文
    。本件如附圖所示Ａ、Ｂ、Ｃ部分之系爭建物既建了二十三年，原告於系爭土地
    拍賣時，即得由拍賣公告上知悉系爭土地上有上開建物存在，此觀本院八十九年
    度執字第五三五０號民事執行事件之拍賣公告第九點：「土地上有樓房建物及竹
    林未一併估價拍賣，其占用基地之法律關係由拍定人自理，拍定後不點交」之記
    載即明，原告於投標之時並非不能預見系爭建物占有系爭土地係有法律上權源之
    可能，仍投標買受系爭土地，復於九十年三月七日原告領得權利移轉證書取得系
    爭土地所有權時，土地上早已有上開系爭建物存在，自已合於民法第四百二十五
    條之一第一項所規定之法定租賃權之要件，故被告所有上開建物占用系爭土地，
    係基於民法第四百二十五條之一法定租賃權之規定而占有，亦非無權占有，故原
    告主張被告所有之系爭建物無權占有系爭土地云云，為無理由，自難准許，應予
    駁回。
四、綜上所述，被告所有如附圖所示Ａ、Ｂ、Ｃ部分之系爭建物，其占有原告與其他
    共有人所共有坐落彰化縣花壇鄉○○○段四一三－七地號土地，並非無權占有，
    故原告主張被告等無權占有其所有上開土地，訴請拆除系爭建物並返還土地予全
    體共有人云云，與法不符，自難准許，應予駁回。原告之訴既經駁回，其假執行
    之聲請亦失所依據，應併予駁回。
五、本件判決之基礎已臻明確，兩造其餘攻擊防禦方法，於判決結果不生影響，無庸
    一一論列，併此敘明。
據上論結：本件原告之訴為無理由，依民事訴訟法第三百八十五條第一項前段、第七
十八條，判決如主文。
中      華      民      國    九十二    年      四      月      四      日
                                    臺灣彰化地方法院民事第一庭
~B法      官  陳弘仁
右為正本係照原本作成。
如對本判決上訴須於判決送達後廿日內向本院提出上訴狀。
~B法院書記官  王振州
中      華      民      國    九十二    年      四      月      四      日


司法院資訊處製作；財團法人民間司法改革基金會備份。
